臺灣板橋地方法院民事判決　九十一年度訴字第四二五號
　　原　　　告　丙○○
　　訴訟代理人　乙○○
　　訴訟代理人　丁○○
右當事人間請求損害賠償事件，本院判決如左：
    主　　　文
被告應連帶給付原告新台幣玖拾肆萬玖仟壹佰捌拾元，及自民國九十一年三月八日起
，至清償日止按年息百分之五計算之利息。
原告其餘之訴駁回。
訴訟費用由被告連帶負擔十分之七，餘由原告負擔。
本判決於原告以新台幣參拾壹萬陸仟元為被告借擔保後，得假執行。但被告如於假執
行程序實施前，以新台幣玖拾肆萬玖仟壹佰捌拾元預供擔保後，得免為假執行。
原告其餘假執行之聲請駁回。
    事實及理由
一、本件被告戊○○未於言詞辯論期日到場，核無民事訴訟法第三百八十六條各款所
    列情形，爰依原告聲請，由其一造辯論而為判決。
二、原告主張：被告庚○、己○○、戊○○、甲○○○之父余聰因處理不動產事務，
    無力繳納訴訟所需之各項費用，於民國八十三年九月十日央求原告代為執付，並
    表示願以坐落台北縣蘆洲市○○段三０四之四三地號土地，及其上台北縣蘆洲市
    ○○○路七十二巷二十七號建物抵償，原告礙於情面，勉強同意，余聰並簽立承
    諾書以資信守。詎料，原告代為支付上開鉅額費用後，余聰卻一直無法取得前開
    土地及房屋所有權，以致無法過戶予原告，余聰於八十七年間亡故後，原告再找
    其繼承人即被告四人履行余聰之上開承諾，渠等卻置之不理。經查余聰既無法取
    得上開土地及房屋之所有權，並過戶予原告，依民法第二百二十六條之規定，自
    應賠償原告所受之損害。而系爭土地之面積為五十八點六六公尺，公告現值每平
    方公尺為新台幣（下同）二萬三千元，總公告現值為一百三十四萬九千一百八十
    元（房屋未辦理保存證記，無評定現值，原告暫不請求賠償），原告自得請求余
    聰賠償上開損失，又依承諾書之約定，原告應支付四十萬元予被告，然余聰簽訂
    承諾書後，原告繼續為余聰代墊款項，此款項金額即與四十萬元相抵扣，故余聰
    仍應賠付上開相當土地價值之金額，而被告四人為其法定繼承人，依法應繼承上
    開債務，並負連帶土地部分之損害賠償。並聲明：(一)被告應連帶給付原告一百三
    十四萬九千一百八十元，及自起訴狀繕本送達最後被告之翌日起至清償日止，按
    年息百分之五計算之利息。(二)訴訟費用由被告負擔。(三)原告願供擔保，請准宣告
    假執行。
三、被告則以：否認承諾書上之簽名為被告四人之父親余聰所簽，縱使該簽名係余聰
    所簽，當時他已經九十歲，別人叫他簽他就簽，原告為謀取余聰親人之財產，處
    心積慮以各種方法起訴，告了十幾年等語，資為抗辯。並聲明：(一)駁回原告之訴
    及假執行之聲請。(二)如受不利判決，願提供擔保請准宣告免為假執行。
四、兩造不爭執之事實：
　　(一)被告庚○、己○○、戊○○、甲○○○均為訴外人余聰之子女，余聰於八十七
　　　年間亡故，被告四人均未辦理拋棄繼承程序，且有戶籍謄本四份可稽。
　　(二)台北縣蘆洲市○○段七八六地號土地（重測前為台北縣蘆洲鄉○○○○○段三
　　　０四之四三地號）之所有權人為姜林忠信，且有土地登記謄本可查。
五、得心證之理由：
    本件兩造所爭執而應予審究者，在於系爭承諾書是否為訴外人余聰所簽署？其效
　　力如何？原告得請求若干金額？茲分述如下：
　　(一)證人即律師林茂松到庭證稱：「當時余聰、丙○○前來事務所找我，因余聰有
　　　不動產的事情請我幫他處理，後來余聰簽署一份承諾書，已不記得該承諾書內
　　　容是誰寫的，有經過我的修改。余聰當時年約八十幾歲，意識清楚、精神狀態
　　　良好，他知道承諾書的內容。承諾書是他簽的，因他年紀大寫字時手一直顫抖
　　　。當時他並未拿系爭土地及建物所有權狀或謄本給我看。余聰簽承諾書時丙○
　　　○並未在場，嗣後乙○○前來事務所簽收一張見證費的請求書及承諾書影本。
　　　：：：。」等語（見本院九十一年四月十八日言詞辯論筆錄）。衡諸證人林茂
　　　松身為律師，擔任見證人，與兩造並無利害關係，其證言應可採信。至於被告
　　　辯稱余聰年紀大、不識字，不可能簽署承諾書云云，惟系爭承諾書內容係打字
　　　而成，應係律師林茂松或他人所製作，縱使余聰目不識丁，然無以證明其無書
　　　寫自己姓名之能力，因此余聰在瞭解其內容後簽名，並無違反常情之處，被告
　　　辯稱系爭承諾書係偽造而來，尚不足採，是原告主張訴外人余聰於八十三年九
　　　月十日，在林茂松律師之見證下簽署承諾書之情，堪以採信。
　　(二)被告雖抗辯其父親余聰縱有簽署承諾書，惟其年齡已九十歲，別人叫他簽名他
　　　就簽，而否認該承諾書之效力云云。惟查，訴外人余聰係民國前八年十一月二
　　　十二日生，其於八十三年九月十日簽訂承諾書時固已高齡九十歲，惟證人林茂
　　　松到庭證稱：「余聰當時仍意識清楚、精神狀態良好：：：」等語（亦見本院
　　　九十一年四月十八日言詞辯論筆錄），且余聰因土地、給付租金糾紛等事件，
　　　於簽署承諾書當時及之後仍進行多項民、刑事訴訟，計有：本院三重簡易庭八
　　　十三年度重民簡字第四二四號給付租金事件、本院三重簡易庭八十五年度重簡
　　　字第一一四號返還土地事件、本院八十五年度訴字第一一一九號返償所有權事
　　　件、本院八十六年度訴字第一０八八號返還土地事件、台灣高等法院八十七年
　　　度上字第一九九號案件、台灣高等法院八十七年度上訴字第一六一號偽造有價
　　　證券案件、台灣高等法院八十七年度重附民字第十四號案件、台灣高等法院八
　　　十年上訴字第三九八四號偽造文書案件等，足見訴外人余聰於八十三年簽署承
　　　諾書時，年紀雖長，然仍進行多件訴訟，倘其意識有所障礙，豈能實施如此多
　　　案之訴訟行為？且被告對於訴外人余聰簽署承諾書之意思表示不健全乙節，未
　　　能提供相關證據以證其實，所辯難以採信，是原告主張余聰於簽署承諾書時意
　　　思表示健全等語，堪以採信。
　　(三)訴外人余聰雖承諾以台北縣蘆洲鄉○○○○○段三０四之四三地號土地（重測
　　　後為台北縣蘆洲市○○段七八六地號）及其上房屋抵充債務，惟上開土地之所
　　　有權人為姜林忠信，並非訴外人余聰有土地登記謄本在卷可憑。是訴外人余聰
　　　以他人所有不動產作為清償債務之標的，其承諾雖仍有效，惟余聰無法將系爭
　　　不動產所有權移轉登記予原告，以致不能履行，原告自得請求代替給付之損害
　　　賠償。而系爭土地之面積為五十八點六六公尺，公告現值每平方公尺為二萬三
　　　千元（系爭土地之公告現值，九十年度尚較八十七年度為低，原告依九十年度
　　　請求尚可採認），其總公告現值為一百三十四萬九千一百八十元，原告自得請
　　　求訴外人余聰賠償上開金額之損失。又依上開承諾書之約定，原告應補貼四十
　　　萬元予訴外人余聰，原告雖主張余聰簽訂承諾書後，其繼續代墊總計五十八萬
　　　四千八百四十三元之款項應予扣除，並提出之代付明細表及相關匯款單、繳款
　　　單及訴訟資料為據，惟原告表示願補賠訴外人余聰四十萬元，既於八十三年九
　　　月十日余聰簽署承諾書之前，而原告主張之代墊款項，訴外人余聰是否承諾清
　　　償？是否確為代墊款？其清償期為何？原告並未陳述並提出相關證據以證其實
　　　，原告主張兩者相扣抵，尚難採認，是原告得請求訴外人余聰給付之金額為九
　　　十四萬九千一百八十元〔1,349,180－400,000＝949,180〕。
　　(四)按繼承人自繼承開始時，承受被繼承人財產上之一切權利義務；繼承人對於被
  　　繼承人之債務，負連帶責任，民法第一千一百四十八條前段、第一千一百五十
  　　三條第一項分別定有明文。本件被告等之被繼承人余聰積欠原告九十四萬九千
  　　一百八十元，原告依承諾書、繼承之法律關係，請求被告等應連帶給付如主文
  　　所示之金額，及自起訴狀繕本送達最後被告之翌日即九十一年三月八日起，至
　　　清償日止按年息百分之五計算之利息，洵屬有據，應予准許；逾此部分之請求
　　　，則屬無據，應予駁回。
六、假執行之宣告：兩造均陳明願預供擔保聲請宣告假執行或免為假執行，就原告勝
    訴部分，經核均無不合，爰分別酌定相當擔保金額，就原告勝訴部分俱准許之；
    至原告敗訴部分，其假執行之聲請失所附麗，應併予駁回。
七、結論：原告之訴為一部有理由、一部無理由，依民事訴訟法第三百八十五條第一
    項前段、第八十五條第二項、第三百九十條第二項、第三百九十二條，判決如主
    文。
中　　　華　　　民　　　國　　　九十一　　　年　　六　　月　　二十五　　日
                                    臺灣板橋地方法院民事第三庭
~B法　　　官  侯志融
右為正本係照原本作成
如對本判決上訴須於判決送達後二十日內向本院提出上訴狀
中　　　華　　　民　　　國　　　九十一　　　年　　六　　月　　二十五　　日
~B法院書記官　劉昌明
